【裁判字號】    95,台上,6097
【裁判日期】    951109
【裁判案由】    強盜
【裁判全文】
最高法院刑事判決            九十五年度台上字第六０九七號
上  訴  人  甲○○
上列上訴人因強盜案件，不服台灣高等法院花蓮分院中華民國九
十五年九月二十九日第二審判決（九十五年度上訴字第一五九號
，起訴案號：台灣花蓮地方法院檢察署九十五年度偵字第六九六
、六九九號），提起上訴，本院判決如下：
    主  文
上訴駁回。
    理  由
按刑事訴訟法第三百七十七條規定，上訴於第三審法院，非以判
決違背法令為理由，不得為之。是提起第三審上訴，應以原判決
違背法令為理由，係屬法定要件。如果上訴理由狀並未依據卷內
訴訟資料，具體指摘原判決不適用何種法則或如何適用不當，或
所指摘原判決違法情事，顯與法律規定得為第三審上訴理由之違
法情形，不相適合時，均應認其上訴為違背法律上之程式，予以
駁回。本件上訴人甲○○上訴意旨略稱：（一）上訴人在本案均
屬被動，且案發後因良心發現，並未拿取贓款等，然原審所量處
刑度竟與共犯潘永偉相同，有違比例原則。（二）上訴人因頸椎
受傷，緊急手術後，併發頸椎脫臼等而無法工作，故無法支付孩
子醫療費用，始而行搶，並非將金錢用在毒品上，請予減刑，以
啟生機云云。
惟查，原判決依憑上訴人於第一審法院之自白、證人陳竹蓮、許
瑞坤、呂保忠之證言、通聯調閱查詢單、贓物認領保管單、相片
及扣案之頭罩一個、鞋帶二條、水果刀一支等證據，資以認定上
訴人有原判決事實欄所記載關於共同意圖為自己不法之所有，攜
帶兇器，以強暴至使不能抗拒，而取他人之物之事實，因而認為
第一審依修正前刑法牽連犯之規定，從一重論處上訴人共同意圖
為自己不法之所有，攜帶兇器，以強暴至使不能抗拒，而取他人
之物罪刑（累犯）之判決（處有期徒刑八年六月），為無不合，
駁回上訴人在第二審之上訴，已詳述其所憑之證據及理由。原判
決所為論述，核與卷證資料相符，從形式上觀察，並無違背法令
之情形。按認事採證、證據之取捨及證據證明力之判斷，俱屬事
實審法院之職權，苟無違背證據法則，自不能指為違法。原判決
對於上訴人有本件共同意圖為自己不法之所有，攜帶兇器，以強
暴至使不能抗拒，而取他人之物之犯行，已說明其依憑之證據及
理由，並無上訴意旨所指違背法令之情形。且量刑輕重係屬事實
審法院得依職權自由裁量之事項，茍已斟酌刑法第五十七條各款
所列情狀而未逾法定刑度，即不得遽指為違法。查原審引用第一
審判決之理由中已敘明：上訴人前於民國八十八年間，因犯轉讓
第二級毒品罪，經台灣花蓮地方法院以八十八年度訴字第三六六
號判處有期徒刑十月確定，又於九十年間，因犯施用第一、二級
毒品罪，經同院以九十一年度訴字第三七號判處應執行有期徒刑
一年確定，前開兩案件經接續執行結果，於九十二年十一月十三
日因縮短刑期假釋出監，甫於九十三年七月八日因假釋期滿而執
行完畢之事實，有台灣高等法院被告前案紀錄表在卷可稽，其受
有期徒刑執行完畢後，五年以內再犯本件有期徒刑以上之罪，為
累犯，依法加重其刑，並審酌本件乃潘永偉提議為之，並預先備
妥強盜所需使用之工具，惡性較上訴人為重，及上訴人正值年富
力壯，卻不思以正當途徑賺取金錢，反以此手段強盜財物，造成
被害人心生恐懼、社會不安，亦使被害人陳竹蓮損失不貲，迄今
除行動電話一支已取回外，其他物品均未尋獲，亦未獲上訴人及
潘永偉賠償，然上訴人犯後始終坦承犯行，態度良好等一切情狀
，始量處上開之刑（見第一審判決書理由二），顯已斟酌刑法第
五十七條各款所列情狀而未逾法定刑度，且上訴人係累犯，其於
依法加重其刑後所量處之刑，與並非累犯之潘永偉相同，倘原審
未審酌上訴人犯罪之所有情狀，焉會如此量刑？是原審量定刑罰
，難認有何違反比例原則之情事。原判決並說明上訴人雖有一位
患有顏面損傷之兒子，但證人鄭淑美證稱孩子自出生即患有顏面
損傷之病症，則其子罹患前開病症顯非最近始發現之事，而上訴
人除本次犯行外，尚有多次施用毒品之犯行，倘上訴人確實念及
子女之醫療費用，當可節省購用毒品之費用供作子女治療之用，
上訴人所稱是為了籌措子女醫療費而犯下本次犯行，並不可採信
。而上訴人本次犯行，先是竊取機車以圖湮滅罪證，繼則在光天
化日之下到被害婦女家中，藉口借用廁所，觀察屋內狀況後，再
夥同他人下手強盜，對於人民居住安全有極為嚴重之危害，尤其
傷害居民間以關愛為基礎之彼此信賴感，惡行非輕，第一審量處
有期徒刑八年六月，並無不當等語，核無違背法令情事，自不得
遽指為違法。上訴意旨所指各節，或為單純事實之爭執；或不影
響全部犯罪事實之認定而可認於原判決之主旨有影響；或原審已
加審酌、論斷，屬原審得本於職權裁量之事項，已於判決內詳述
其認事採證及證據取捨、判斷之理由，為其職權之適法行使，並
無違背證據法則之情形，上訴人徒憑己意任意指摘原判決違背法
令，核與法律規定得為第三審上訴理由之違法情形，均不相適合
，應認其就加重強盜部分之上訴違背法律上之程式，予以駁回。
又原判決依刑法第三百二十一條第一項第三款論罪部分，係屬刑
事訴訟法第三百七十六條第二款所列不得上訴於第三審之案件，
原不得上訴於第三審，而與之有裁判上一罪關係之加重強盜部分
之上訴，復不合法，無從併為實體審理，故此部分之上訴，亦應
從程序上併予駁回。另按行為後法律有變更者，適用行為時之法
律，但行為後之法律有利行為人者，適用最有利於行為人之法律
，刑法第二條第一項定有明文。原審判決時（九十五年九月二十
九日），刑法部分條文早於九十四年二月二日即已經修正公布，
並自九十五年七月一日施行。其中第五十五條牽連犯之規定已經
刪除，原判決未依刑法第二條第一項規定，比較新舊法律之適用
，雖不無瑕疵，惟縱令比較新舊法律，仍以舊法有利於上訴人，
依刑法第二條第一項前段規定，上訴人前開犯行，仍應適用裁判
前舊法規定之牽連犯處斷，則上開理由說明之疏漏，顯於判決結
果無影響，均附此敘明。
據上論結，應依刑事訴訟法第三百九十五條前段，判決如主文。
中    華    民    國  九十五  年   十一   月    九    日
                      最高法院刑事第五庭
                          審判長法官  莊  登  照
                                法官  洪  明  輝
                                法官  黃  一  鑫
                                法官  林  秀  夫
                                法官  徐  昌  錦
      本件正本證明與原本無異
                                      書  記  官
中    華    民    國  九十五  年   十一   月   十六   日
                                                   M


司法院資訊處製作；財團法人民間司法改革基金會備份。
